【裁判字號】    97,醫,5
【裁判日期】    970806
【裁判案由】    損害賠償
【裁判全文】
臺灣士林地方法院民事判決                 97年度醫字第5號
原      告  丙○○
訴訟代理人  鄭世脩律師
被      告  乙○○
被      告  行政院國軍退除役官兵輔導委員會台北榮民總醫院
法定代理人  甲○○
共      同
訴訟代理人  張家琦律師
            林鳳秋律師
複代理人    凌赫律師
            丁○○
上列當事人間損害賠償事件，本院於民國97年7 月30日言詞辯論
終結，判決如下：
    主  文
原告之訴及假執行之聲請均駁回。
訴訟費用新臺幣萬零柒佰元由原告負擔。
    事實及理由
一、按「訴狀送達後，原告不得將原訴變更或追加他訴。但有下
    列各款情形之一者，不在此限：…(二)請求之基礎事實同一者
    。(三)擴張或減縮應受判決事項之聲明者。…」，民事訴訟法
    第255 條第1 項定有明文。本件原告起訴時原聲明：「(一)被
    告應連帶給付原告新臺幣（下同）1,000,000 元，及自起訴
    狀繕本送達翌日起至清償日止，按週年利率百分之5 計算之
    利息。(二)原告願供擔保，請准宣告假執行。」嗣於訴狀送達
    後之民國97年6 月27日當庭將請求金額擴張為3,000,000 元
    ，核其所為，係屬擴張應受判決事項之聲明，且請求之基礎
    事實同一，依民事訴訟法第255 條第1 項第2 、3 款之規定
    ，應予准許。
二、原告起訴主張：
    原告於94年11月23日，因腹痛就診於被告乙○○任職之被告
    行政院國軍退除役官兵輔導委員會台北榮民總醫院（下稱「
    台北榮民總醫院」），並由被告乙○○看診。經被告乙○○
    診斷為乙狀結腸癌復發，並極力表示應立即於同年月27日住
    院，並於94年11月29日開刀。開刀過程，大量切除腸道，致
    原告於術後產生每日腸道不適，腹瀉8 、9 次，甚而每次腹
    瀉時間高達1 小時多，影響原告生活甚鉅，原告與其他親友
    互動產生自覺對於人、事、物愧疚，致原告亦必須就診於台
    大醫院精神科，接近1 年多之治療。原告至95年3 月16日確
    認為被告乙○○將「發炎」誤診為「癌症復發」病症，並向
    被告乙○○及被告台北榮民總醫院申訴手術不當。96年2 月
    12日，原告更由台北榮民總醫院另名侯明志醫師確認為短小
    腸症候群，益證原告上述腸腹瀉多次之起因確係由於被告乙
    ○○之誤診及切除大量腸道而引起。原告因被告乙○○之醫
    療疏失，致原告受有精神上之損害，依民法第184 條第1 項
    前段，自應由被告乙○○負責。被告台北榮民總醫院應依民
    法第188 條第1 項負僱傭人之連帶損害賠償責任。故聲明：
    (一)被告等應連帶給付原告3,000,000 元，及自起訴狀繕本送
    達被告翌日起至清償日止，按週年利率百分之5 計算之利息
    。(二)原告願供擔保，請准宣告假執行。
三、被告抗辯略以：
  (一)原告於先前即有慢性Ｃ型肝炎及乙結腸癌之病史，並曾於88
    年9 月9 日由被告醫師施行乙結腸及上半直腸切除手術。94
    年11月23日原告在癌症術後追蹤中，大腸鏡檢查發現結腸有
    一3 公分絨毛狀之突起，94年11月24日病理切片檢查報告為
    「發炎性病變」，但因病人有腸癌病史，由腸鏡所見，無法
    排除此腸內病變為絨毛性瘜肉，亦無法排除有「癌變」之可
    能，為防癌症之可能，作腸切除為可能的選擇。被告醫師手
    術前業已就此向原告說明，經過與原告之溝通討論，原告同
    意基於防癌症而施行腸切除手術，並於94年11月29日實施手
    術。又被告醫院醫師業已就包括「腹瀉」等腸道手術所會有
    的併發症及風險等事項加以告知，且對於原告術後腹瀉之情
    ，亦均有給予藥物治療，被告並無疏失。
  (二)由原告95年3 月16日之申訴書亦可知，其至遲應於系爭手術
    後出院前（94年12月9 日）或94年12月30日即知悉其所主張
    之原因事實，遲至97年3 月13日始具狀主張，顯已逾2 年之
    消滅時效。
  (三)況慰撫金之性質在於補償及調整被害人所受精神上之損害，
    本件並無原告所指之「誤診」之疏失情形，原告據此請求精
    神慰撫金，實無所據；且原告並未證明其有何精神痛苦，其
    請求慰撫金，與法亦有不合。
  (四)並聲明：1.原告之訴暨假執行之聲請均駁回。2.如受不利判
    決，被告願供擔保，請准宣告免為假執行。
四、兩造不爭執之事實：
    原告於94年11月23日，就診於台北榮民總醫院，並由被告乙
    ○○看診，經施行大腸鏡檢查，並經原告同意後，於94年11
    月29日施行腸切除手術。原告於術後產生每日腸道不適腹瀉
    ，原告並於95年3 月16日提出不當醫療手術申訴書之事實，
    為兩造所不爭執，並有大腸鏡檢查報告、手術同意書、申訴
    書在卷可稽（見本院卷第32~37 頁），自可信為真實。
五、本件經兩造協商後簡化爭點為：(一)原告之請求權是否已罹於
    時效？(二)被告之醫療行為有無過失？(三)若被告有過失，原告
    得請求之慰撫金數額為何？茲論述如下：
  (一)原告之請求權是否已罹於時效？
    1.按「因侵權行為所生之損害賠償請求權，自請求權人知有
      損害及賠償義務人時起，2 年間不行使而消滅。」，民法
      第197 條第1 項前段定有明文。又侵權行為損害賠償請求
      權之消滅時效，應以請求權人實際知悉損害及賠償義務人
      時起算，非以知悉賠償義務人因侵權行為所構成之犯罪行
      為經檢察官起訴，或法院判決有罪為準。是請求權人若實
      際知悉損害及賠償義務人時，即起算時效，並不以賠償義
      務人坦承該侵權行為之事實為必要，至該賠償義務人於刑
      事訴訟中所為之否認或抗辯，或法院依職權所調查之證據
      ，亦僅供法院為判刑論罪之參酌資料而已，不影響請求權
      人原已知悉之事實，此有最高法院72年度臺上字第738 號
      判例、最高法院85年度臺上字第2113號判決意旨可參。
    2.查本件被告抗辯原告主張之侵權行為損害賠償請求權已罹
      於時效，為原告所否認，並以上開情詞置辯。然查，原告
      於95年3 月16日之申訴書已載明：「前述住院腸道復健治
      療期間，侯醫師安排於94年12月30日與原直腸外科林醫師
      進行會診，本人於會診時，對林醫師施於本人該手術之必
      要性多所質疑，林醫師亦表當時確實有所誤判，但林醫師
      並未對此誤判所致之嚴重後果有所負責之表示，或給予建
      議及進行補救之道，令本人為之氣結。」等語（見本院卷
      第36頁），顯見原告至遲於94年12月30日即知悉其所主張
      之被告誤診情事，自應以94年12月30日為消滅時效期間計
      算之始點。至原告當時是否已有證據，與原告請求權何時
      起算無涉。
    3.是本件自94年12月30日當日起算2 年之消滅時效，應以96
      年12月29日為期間之末日。原告遲至97年3 月14日始起訴
      ，顯已逾請求權2 年時效，是被告抗辯原告侵權行為損害
      賠償請求權已罹於時效而消滅乙節，即屬有據。
  (二)本件被告所為時效抗辯既為可採，則本件其餘爭點自無需再
    予審酌，原告聲請送醫事鑑定機關鑑定亦認無必要。
六、從而，原告依據民法第184 條第1 項前段、第188 條之規定
    ，請求被告應連帶給付原告3,000,000 元，及自起訴狀繕本
    送達被告之翌日起至清償日止，按週年利率百分之5 計算之
    利息為無理由，應予駁回。原告之訴既經駁回，其假執行之
    聲請即失所附麗，應併予駁回。
七、末按，法院為終局判決時，應依職權為訴訟費用之裁判，民
    事訴訟法第87條第1 項定有明文。查本件原告之訴為無理由
    ，則訴訟費用30,700元應由原告負擔。
八、本件判決基礎已臻明確，兩造其餘攻防方法及訴訟資料，經
    審酌核與判決不生影響，無逐一論駁之必要，併此敘明。
據上論結，原告之訴為無理由，依民事訴訟法第78條、第87條第
1 項，判決如主文。
中    華    民    國    97    年    8     月    6     日
                  醫療法庭  法  官  陳麗芬
以上正本證明與原本無異。
如對本判決上訴，應於判決送達後20日內向本院提出上訴狀。
中    華    民    國    97    年    8     月    13    日
                            書記官  林宗勳


司法院資訊處製作；財團法人民間司法改革基金會備份。
